臺灣新竹地方法院民事判決　九十年度訴字第七四一號
　　原　　　告　東宜石材有限公司
　　法定代理人　乙○○
　　訴訟代理人　甲○○
　　被　　　告　三千電器工業廠股份有限公司
　　法定代理人　丁○○○
　　訴訟代理人　丙○○
右當事人間給付工程款事件，本院判決如左：
    主    文
原告之訴及假執行之聲請均駁回。
訴訟費用由原告負擔。
    事實及理由
一、原告主張：原告於民國九十年二月間承包被告位於新竹市○○路千鶴居花崗石施
    工工程（下稱系爭工程），完工後雙方結算，總工程費新台幣（下同）二百四十
    八萬一千一百二十元，被告尚欠六十萬元，被告主張以兩造間另件於九十年一月
    十一日所簽訂之新豐廠工程訂金六十萬元抵付無理由，因新豐廠工程契約雖已終
    止，但原告已以該六十萬元訂金購買材料，材料因契約終止無法使用，原告受有
    六十萬元之損失，不同意被告以該六十萬元訂金抵銷系爭工程款等語。並聲明：
    （一）被告應給付原告六十萬元及自起訴狀繕本送達翌日起至清償日止，按週年
    利率百分之五計算之利息。（二）願供擔保請准宣告假執行。
二、被告則以：兩造間系爭工程尚欠六十萬元工程款，惟兩造已於九十年七月二十七
    日全部結清，已以新豐廠六十萬元抵付，故並無積欠工程款，蓋九十年一月十一
    日簽訂之新豐廠工程契約業經終止，且未施工，原告應返還新豐廠六十萬元訂金
    ，原告迄未返還，故兩造約定以該六十萬元訂金抵付系爭工程之未付款六十萬元
    ，且原告並未因新豐廠契約終止受有損失，原告所訂材料可用於其他工地，且該
    訂金並未指定係用於購買材料，否認原告因此受有損失，原告自應返還該六十萬
    元訂金，故被告以該六十萬元訂金抵付系爭工程款應有理由等語置辯。並聲明：
    （一）原告之訴駁回。（二）如受不利之判決，願供擔保免為假執行。
三、兩造不爭執之事實：
（一）兩造就系爭工程定有承攬契約，總工程款為二百四十八萬一千一百二十元，兩
      造於九十年七月二十七日結算系爭工程款，並立有協議書。
（二）兩造另於九十年一月十一日就新豐廠工程定有承攬契約，被告並已給付訂金六
      十萬元，惟於九十年七月二十七日終止契約。
四、得心證之理由：
    本件兩造所爭執之處，應在於兩造就系爭工程及新豐廠工程是否已協議尾款及訂
    金處理方式？系爭工程款是否已結清？原告是否因新豐廠工程契約終止而受有損
    害？
（一）原告主張之事實，固據其提出訂購單、請款單、存證信函、新豐廠契約、新豐
      廠訂購單、通知書（以上均為影本）等為證，惟為被告所否認，辯稱：兩造就
      系爭工程已於九十年七月二十七日結清工程款，新豐廠工程契約訂金六十萬元
      移抵系爭工程款等語。經查，兩造確於九十年七月二十七日協商系爭工程款項
      處理事宜，原告並書立協議書予被告，載明「系爭工程業於九十年七月二十七
      日結清全部工程款，且收取二十萬元尾款，未完成工作則以四萬八千一百一十
      二元抵扣而由被告公司負責處理」等語，此有協議書一份附卷可稽，原告對於
      確書立此協議書，並已收取尾款二十萬元一節亦不否認，足認兩造就系爭工程
      業已結清全部工程款，被告所辯尚足採信，原告應不得再向被告請求系爭工程
      款項。再者，兩造於九十年七月二十七日書立上開協議書當日，並就兩造間所
      定新豐廠工程契約立有通知書一份，載明新豐廠工程契約因超過進場日期逾十
      日而終止該契約，並經兩造分別簽名蓋章，有該通知書附卷可憑，兩造對此亦
      均不爭執，足認兩造間新豐廠工程契約業經終止，而原告對於其已收受該新豐
      廠工程契約訂金六十萬元一節又不否認，且系爭工程款為二百四十八萬一千一
      百二十元，被告已給付一百六十三萬三千零八元（含代墊款三萬五千一百三十
      六元），且就未完成工作部分約定以四萬八千一百一十二元抵扣而由被告自行
      處理，並於九十年七月二十七日結算時給付尾款二十萬元，有被告提出之付款
      證明、支票影本等為證，至此被告共計給付一百八十八萬一千一百二十元，原
      告對此亦不否認，則兩造就系爭工程於九十年七月二十七日書立協議書，載明
      系爭工程款於被告給付尾款二十萬元後業已全部結清，足認兩造確於九十年七
      月二十七日同時協商上開二工程契約之後續處理事宜，並有以新豐廠六十萬元
      訂金抵系爭工程款六十萬元之合意，否則被告就系爭工程僅給付一百八十八萬
      一七一百二十元，原告豈有於差額六十萬元未付之情形下書立協議書載明結清
      全部工程款之理？被告所為該未付款項六十萬元以新豐廠工程契約六十萬元訂
      金抵付之辯稱堪予採信，系爭工程款業已結清，原告不得再向被告為系爭工程
      款之請求。
（二）次查，原告主張其因新豐廠工程契約終止受有損害，該六十萬元訂金業已購買
      材料，六十萬元為其所受損害之事實，雖據其提出統一發票影本、傳真訂購單
      影本各一份為證，惟為被告所否認，辯稱：原告並未受有損害，其所訂購材料
　　　可供其他工地使用，並無損失等語。經查，原告雖已訂購大理石碎片材料，價
　　　金六十萬元，有其提出之統一發票影本、傳真訂購單影本各一份附卷足參，惟
　　　新豐廠工程並未施工，該等材料亦未進場，此為原告所不否認，新豐廠工程契
　　　約並因原告遲未進場而終止，有通知書乙紙附卷可稽，而承攬契約於工作未完
　　　成前定作人終止契約，雖應賠償承攬人因契約終止所生之損害，民法第五百十
　　　一條定有明文，然該契約係經兩造合意終止者，且該損害應為已為工作部分之
　　　報酬及賠償就承攬人未完成部分應可取得之利益，原告上開已訂購而尚未使用
　　　於新豐廠工程且尚未運至工地之材料，非屬民法第五百十一條所稱之損害範圍
　　　內（學者史尚寬著債法各論第三三八頁參照），原告尚可使用該等材料，並未
　　　因此受有損害，原告主張其用以訂購材料之六十萬元為其所受損害，被告不得
　　　以之抵付系爭工程欠款，自無理由。
（三）綜上，兩造既已就系爭工程款為結算，並約定以新豐廠工程契約訂金六十萬抵
      付系爭工程款六十萬元，原告就新豐廠工程契約之終止所受損失又未舉證說明
      ，且其所訂購材料並未使用於新豐廠工程，非屬新豐廠工程契約終止所生損害
      範圍，則被告以新豐廠工程契約訂金六十萬元抵付系爭工程款自有理由，原告
      不得再向被告為系爭工程款之請求。從而，原告請求被告給付六十萬元及自起
      訴狀繕本送達翌日起至清償日止按週年利率百分之五計算之利息，為無理由，
      應予駁回。而其假執行宣告之聲請亦失所附麗，應併予駁回。
五、訴訟費用負擔之依據：民事訴訟法第七十八條。
中　　　華　　　民　　　國　　九十一　　年　　　三　　　月　　二十二　　日
                                  臺灣新竹地方法院民事第二庭
~B法　　　官　林南薰
右為正本係照原本作成。
如對本判決上訴，須於判決送達後廿日內向本院提出上訴狀。
~B法院書記官　林淑瑜
中　　　華　　　民　　　國　　九十一　　年　　　三　　　月　　二十二　　日
